【裁判字號】    99,交易,219
【裁判日期】    991222
【裁判案由】    業務過失傷害
【裁判全文】
臺灣桃園地方法院刑事判決             99年度交易字第219號
公  訴  人  臺灣桃園地方法院檢察署檢察官
被      告  簡宏達原名簡振芳.
上列被告因業務過失傷害案件，經檢察官提起公訴（98年度偵字
第28705號），本院判決如下：
    主  文
簡宏達從事業務之人，因業務上之過失傷害人，處有期徒刑肆月
，如易科罰金，以新臺幣壹仟元折算壹日。
    事  實
一、簡宏達為計程車司機，平日以駕駛計程車載客為業，係從事
    駕駛業務之人，明知其駕駛執照於民國93年間因未繳納交通
    違規罰款，業經註銷，竟仍於98年6 月24日下午5 時30分許
    ，無照駕駛車牌號碼119-YQ號營業用小客車，沿桃園縣桃園
    市○○路往中壢方向行駛，於行經桃園縣桃園市○○路、民
    生路交岔路口時，本應注意車前狀況，隨時採取必要之安全
    措施，而依當時情形，又無不能注意之情事，竟疏未注意吳
    翎菱騎乘車牌號碼FV8-359 號重型機車行駛於同向車道左前
    方，自後擦撞吳翎菱騎乘之上開機車，致吳翎菱人車倒地，
    因而受有右足第二蹠骨骨折、右上下肢擦傷及頭部外傷等傷
    害。簡宏達於肇事後，在犯罪未被發覺前，即當場向前來處
    理道路交通事故之桃園縣政府警察局交通警察隊員警自承肇
    事而接受裁判。
二、案經吳翎菱訴由桃園縣政府警察局桃園分局報告臺灣桃園地
    方法院檢察署檢察官偵查起訴。
    理  由
一、證據能力部分：
  (一)按被告以外之人於審判外之言詞或書面陳述，除法律有規定
    者外，不得作為證據。被告以外之人於檢察事務官、司法警
    察官或司法警察調查中所為之陳述，與審判中不符時，其先
    前之陳述具有較可信之特別情況，且為證明犯罪事實存否所
    必要者，得為證據，刑事訴訟法第159 條第1 項、第159 條
    之2 分別定有明文。所謂「具有較可信之特別情況」，應係
    指該被告以外之人於檢察事務官、司法警察官或司法警察調
    查中所為之陳述，與審判中不符，而其先前之陳述，從客觀
    上之環境或條件等情況加以觀察，有足以取代審判中經反對
    詰問之可信性保證者而言（最高法院96年度台上字第5979號
    判決要旨參照）。經查，證人吳翎菱於警詢之證述，係被告
    以外之人於審判外之陳述，屬傳聞證據，且被告已就上開證
    述之證據能力表示爭執（見本院審交易卷第17頁反面），然
    證人吳翎菱於本院審理時，業已到庭具結作證，本院審酌上
    開證人於警詢所為陳述作成之狀況，與本院審理時所為具有
    證據能力之證述可供作為證據，又其在警詢時所為之證述，
    與本院審理時之證述相較，非屬除該項傳聞證述外，已無從
    再就同一供述取得與其審判外陳述之相同供述內容，倘以其
    他證據代替，亦無從達到同一目的之情形之「必要性」要件
    ，是證人吳翎菱於警詢時所為證述即無證據能力，不能作為
    本案論罪之依據。
  (二)次按事訴訟法第159條之1第2項規定得為證據之被告以外之
    人於偵查中向檢察官所為之陳述，該被告以外之人之陳述，
    如屬被害人陳述其被害經過，應依人證之法定偵查程序具結
    ，方得作為證據。是被害人於偵查中受訊問時，除依同法第
    248 條之1 之規定單純陳述意見時，可毋庸具結外，其就與
    被害經過待證事實有重要關係之親身知覺、體驗事實為陳述
    時，自應限縮於已踐行人證之法定程序具結，始得作為證據
    使用，其以被害人身分所為未具結之陳述，縱符合刑事訴訟
    法第159 條之1 第2 項所定傳聞之例外，仍不得作為證據。
    查，本案證人吳翎菱於偵訊時之證述未經具結等情，業據本
    院查明屬實，被告復就此部分之證據能力表示爭執，則依前
    揭說明，證人吳翎菱於偵訊時之證述應無證據能力。
  (三)除前開所述外，本案所引用之供述及非供述證據，經本院依
    法踐行調查證據程序，檢察官、被告均不爭執各該證據之證
    據能力，且亦查無依法應排除其證據能力之情形，是後述所
    引用證據之證據能力均無疑義，先予敘明。
二、訊據被告固不否認其係計程車司機，為從事駕駛業務之人，
    曾於上揭時地與告訴人即證人吳翎菱發生車禍，致吳翎菱受
    傷之事實，惟矢口否認有何過失傷害犯行，辯稱：當時伊係
    駕車直線前進，是對方車輛從伊的左側超車才撞到伊云云，
    經查：
  (一)被告與證人吳翎菱於上開時、地，分別駕駛車牌號碼119-YQ
    號營業小客車、FV8-359 號重型機車，二車發生碰撞事故，
    證人吳翎菱因而受有右足第二蹠骨骨折、右上下肢擦傷及頭
    部外傷等情，有道路交通事故現場圖、道路交通事故調查報
    告表（一）、（二）、現場照片、財團法人天主教聖保祿修
    女會醫院診斷證明書在卷可稽（見臺灣桃園地方法院檢察署
    98 年 度偵字第28705 號卷第13頁至第24頁、第28頁），復
    為被告所不爭執，自堪信實。
  (二)按汽車行駛時，駕駛人應注意車前狀況，並隨時採取必要之
    安全措施，道路交通安全規則第94條第3 項定有明文。經查
    ：
  1.本件肇事經過，業據證人吳翎菱於本院審理時證稱：當日伊
    騎機車沿桃園市○○路往中壢方向直行，時速約3 、40公里
    ，伊當時先停等紅綠燈，要過交叉路口騎到一半時，突然後
    方被撞擊了一下，伊就整個往前滑行後倒在地上，機車則是
    右側倒地；伊在等紅綠燈時並無發現四周有計程車在等紅燈
    等語（見本院交易卷第38頁至第40頁）明確。被告雖以前詞
    置辯，惟查，被告先於警詢時稱：當天伊駕駛車輛沿桃園市
    ○○路直行往中壢方向，當號誌轉為綠燈起步時，對方機車
    與伊同方向沿復興路直行往中壢方向，由伊左後方駛來騎到
    伊左前方與伊車輛左前保險桿發生擦撞，肇事前大概距離10
    公尺伊就有看到對方由伊左後方騎到伊左前方，之後伊繼續
    前進，當時伊有煞車卻還是撞上對方云云（見臺灣桃園地方
    法院98年度偵字第28705 號卷第3 頁至第4 頁）；再於檢察
    官訊問時改稱：當時對方的車在伊的後面，可能是對方要超
    車，才擦撞到伊車輛左前方的保險桿，起步時伊有看到對方
    從伊的左邊超車經過云云（見同前偵卷第55頁至第56頁）；
    於本院訊問時則供稱：當時伊沒有看到對方在伊的左後方，
    是對方撞到伊左方後照鏡後滑倒，伊才看到對方云云（見本
    院交易卷第15頁反面、第44頁）；被告前揭歷次供稱就本案
    事故發生前有無看見證人吳翎菱騎乘之機車，及證人吳翎菱
    有無先碰撞到其車輛左邊照後鏡後再撞擊左前保險桿等重要
    情節前後供述不一，已難遽信；況參諸卷附道路交通事故現
    場圖、道路交通事故現場照片及車損照片所示，被告駕駛車
    輛撞擊後右斜停置於交岔路口內，其車輛保險桿左前角及左
    前葉子板鈑金遺有刮擦痕、左前輪鋁質輪圈遺有刮痕、左前
    車門鈑金擦刮受損；證人吳翎菱騎乘之機車則於撞擊後逆向
    右斜右側倒地停放於被告駕駛車輛左前方約10.2公尺處，其
    機車右側車身受損、右照後鏡背面塑膠外殼刮擦受損，益證
    當時被告駕駛之車輛係由右後方撞擊證人吳翎菱騎乘之機車
    等情甚明；倘如被告所述，係證人吳翎菱自左側超車不當先
    擦撞到其車輛左照後鏡後再擦撞左前保險桿跌倒，並進而肇
    致本件車禍，則何以被告之車損照片中並無左方照後鏡受損
    情形，且被告於事發後製作警詢筆錄，經警詢問第一次撞擊
    部位為何處時，明確指明係左前保險桿損壞（見同前偵卷第
    4 頁），亦從未提及左照後鏡受損乙情，是被告此部分辯解
    已難採信；再就證人吳翎菱事發後機車停放位置觀之，若如
    被告前揭所辯，證人吳翎菱係自左側超車不當自行擦撞後滑
    倒，則其機車應仍為同向停置於被告車輛之前方，而非機車
    車頭逆向停放於被告車輛之左前側，是被告前揭辯解核與卷
    內事證不符，難以遽採。
  2.至證人黃青菊雖於本院審理時雖結證稱：伊當天有搭乘被告
    之計程車，坐在副駕駛座，當時一直都是綠燈，伊看到一台
    機車撞到被告駕駛車輛之左照後鏡，之後機車騎士自己滑倒
    撞到計程車右前方的保險桿，伊看到後嚇到，就跟被告說有
    小姐撞到你的車子往前滑倒，被告才踩煞車，當天伊本來要
    坐被告的車去統領百貨，發生事故後，是被告在警局製作完
    筆錄後，才開車載伊過去云云（見本院交易卷第40頁反面至
    第41頁反面），然據被告於同次審理期日所自承：當天發生
    碰撞前，伊有於復興路與民生路口等紅燈，當時後面的機車
    約有3 、40輛，伊係在證人吳翎菱撞到伊的照後鏡時才發現
    該台機車；在碰撞前，伊完全沒有注意到汽車左方有機車，
    且證人黃青菊當日亦未陪同伊至警局製作筆錄等語（見本院
    交易字卷第43頁反面至第44頁、第45頁反面）互核以觀，被
    告與證人黃青菊就事故發生當天情形之供述顯有出入，其證
    詞憑信性已有可疑；況證人黃青菊當時係乘坐於副駕駛座，
    衡諸一般常情，副駕駛座之乘客自難察覺汽車左後方之來車
    ，且依被告前述可知，當時係下班時間，後方機車數量龐大
    ，被告尚且無法於事故發生前發現證人吳翎菱騎乘之機車，
    則乘坐於副駕駛座之證人黃青菊更難以察覺為是，然證人黃
    青菊確能明確證述本件車禍事故發生情形，其證述內容已顯
    違常理，卻適與被告在本院所執辯解相符，更見其所為證述
    無非附和被告之詞，無足憑採。
  3.再查，本件被告本應注意車前狀況，並隨時採取必要之安全
    措施，而依當時情形天候晴、日間自然光線、路面乾燥無缺
    陷、亦無障礙物、視距良好等情狀，有道路交通事故調查報
    告表（一）在卷可參（見同前偵卷第14頁），則當時顯無不
    能注意之情事，被告仍疏未注意車前狀況，以致肇事，被告
    顯有違反上開注意義務規定之過失甚明，被告仍執前詞，否
    認過失，自無足取。另本件經臺灣省桃園縣區車輛行車事故
    鑑定委員會鑑定結果，同認證人吳翎菱並無肇事因素，並認
    被告無照駕駛營小客車行經行車管制號誌正常運作不對稱交
    岔路口，未注意車前狀況為肇事原因，此有該鑑定委員會鑑
    定意見書1 份（見同前偵卷第59頁至第61頁）附卷可憑，顯
    亦同認被告具有過失。
  4.公訴人雖於本院審理時請求調閱證人黃青菊於98年6 月24日
    當日之雙向通聯紀錄，欲證明證人黃青菊當日確實搭乘被告
    之計程車云云，然證人黃青菊之證述不可採信乙節既經本院
    認定如前，則此部分證據調查之聲請核無必要，附此敘明。
  (三)被告就本件車禍之發生有前述之過失行為，且其過失行為確
    使證人吳翎菱受有前揭傷害，是被告之過失行為與證人吳翎
    菱之傷害結果間，具有相當因果關係無疑。
  (四)綜上所述，被告前揭所辯，無從建立合理懷疑而推翻前開積
    極證據，本案事證已臻明確，被告犯行洵堪認定，自應依法
    論科。
三、被告係計程車司機，為從事駕駛業務之人，其於載客營業期
    間，因未注意車前狀況造成證人吳翎菱受傷，核其所為，係
    犯刑法第284 條第2 項前段之業務過失傷害罪；又被告於車
    禍發生時，駕照業經註銷（見同前偵卷第25頁），其無駕駛
    執照駕車，肇事致人受傷，應依道路交通管理處罰條例第86
    條第1 項之規定，加重其刑。被告肇事後，在犯罪未被有偵
    查權之機關或公務員發覺前，留在現場並主動向據報前來處
    理之警員表明係車禍肇事者而自首，嗣並接受裁判之情，有
    桃園縣政府警察局道路交通事故肇事人自首情形紀錄表1 份
    在卷可憑（見本院交易卷第22頁），是被告符合自首要件，
    應依刑法第62條前段之規定，減輕其刑，並依法先加後減之
    。爰審酌被告駕駛營業小客車上路，本應謹慎注意遵守交通
    規則，以維其他參與道路交通者之安全，竟疏未注意車前狀
    況並隨時採取必要之安全措施，即貿然前行，致擦撞同向前
    方由告訴人所騎之機車，致發生本件車禍，告訴人因而受有
    如前所述之傷害，且被告迄未與告訴人達成和解，賠償告訴
    人所受之損害，及被告犯後復未坦承犯行，犯後態度不佳等
    一切情狀，量處如主文所示之刑，並諭知易科罰金之折算標
    準，以資懲儆。
據上論斷，應依刑事訴訟法第299 條第1 項前段，道路交通管理
處罰條例第86條第1 項，刑法第284 條第2 項前段、第62條前段
、第41條第1 項前段，刑法施行法第1 條之1 第1 項、第2 項前
段，判決如主文。
本案經檢察官張聰耀到庭執行職務。
中    華    民    國    99    年    12    月    22    日
                  刑事第十二庭  審判長法  官  許雅婷
                                      法  官  黃裕民
                                      法  官  陳威帆
以上正本證明與原本無異。
如不服本判決應於收受判決後10日內向本院提出上訴書狀，並應
敘述具體理由。其未敘述上訴理由者，應於上訴期間屆滿後20日
內向本院補提理由書( 均須按他造當事人之人數附繕本) 「切勿
逕送上級法院」。
                                      書記官  吳玉蘭
中    華    民    國    99    年    12    月    23    日
附錄法條
刑法第284條
因過失傷害人者，處六月以下有期徒刑、拘役或五百元以下罰金
，致重傷者，處一年以下有期徒刑、拘役或五百元以下罰金。
從事業務之人，因業務上之過失傷害人者，處一年以下有期徒刑
、拘役或一千元以下罰金，致重傷者，處三年以下有期徒刑、拘
役或二千元以下罰金。

司法院資訊處製作；財團法人民間司法改革基金會備份。
